【裁判字號】    99,重訴,378
【裁判日期】    991231
【裁判案由】    損害賠償
【裁判全文】
臺灣板橋地方法院民事判決             99年度重訴字第378號
原      告  合作金庫商業銀行股份有限公司
法定代理人  劉燈城
訴訟代理人  王本富
被      告  王文敏
上列當事人間請求損害賠償事件，經本院於民國99年12月16 日
言詞辯論終結，判決如下：
    主  文
被告應給付原告新臺幣柒佰壹拾肆萬仟柒佰肆拾貳元，及自民
國99年11月25日起至清償日止，按年息百分之五計算之利息。
原告其餘之訴駁回。
訴訟費用由被告負擔。
    事實及理由
壹、程序方面
一、被告經合法通知未於言詞辯論期日到場，核無民事訴訟法第
    386 條各款所列情形，爰依原告聲請，由其一造辯論而為判
    決。
貳、實體方面
一、原告主張：
(一)、緣原告前名為「臺灣省合作金庫」，於民國90年1 月1 日改
    制為股份有限公司組織，並更名為「合作金庫銀行股份有限
    公司」，復於95年1 月19日改制為「合作金庫商業銀行股份
    有限公司」，有財政部89年1 月12日台財融第00000000號暨
    行政院金融監督管理委員會95年1 月19日金管銀(二)字第0958
    5003780 號同意辦理函可參。
(二)、查被告前係原告之臺北三重分行櫃員，應負責辦理開戶、換
    摺、存提款等櫃檯業務，渠料其竟趁職務之便，擅自挪取盜
    用原告客戶存放在原告之臺北三重分行之款項而業務侵占之
    ，致原告遭受巨額損害。茲分述如下：
、於88年10月27日，被告向訴外人即原告臺北三重分行客戶倡
    鐵實業有限公司職員蔡婉君，謊稱該公司某筆匯款印章不清
    ，需攜同印鑑存摺補章補摺等語，待蔡婉君前往補章之際，
    被告即盜用倡鐵實業有限公司之大小章，盜蓋在多張空白取
    款憑條上，並偽造倡鐵實業有限公司及其負責人蔡明路之存
    摺各乙本以資利用。
、於88年11月8 日，被告再盜用訴外人即原告臺北三重分行客
    戶林文燦存放在該分行之0000000000000 號存摺，並偽刻林
    文燦之私章，將原「非聯庫存摺」（按：即提款僅得向開戶
    之營業單位辦理之存摺），轉換成「聯庫存摺」（按：即提
    款得向原告各營業單位辦理之存摺），且同時將林文燦之原
    留印鑑更改為被告所偽刻之印章。同日，被告以先前盜蓋之
    倡鐵實業有限公司負責人蔡明路之取款憑條，盜領蔡明路所
    有之0000000000000 號帳戶內存款新臺幣（下同）2,500 萬
    元，轉存至林文燦之0000000000000 號帳戶內，於當日下午
    3 時30分許，再從林文燦前開帳戶內提領現金500 萬元，隨
    即交付予訴外人謝秀卿，囑其轉交予被告之母親王林月英，
    王林月英取走該500 萬元後，被告即於當日下班後即至王林
    月英處，將前開500 萬元取走。
、於88年11月9 日，被告再委託其母親王林月英向原告臺北三
    重分行請假，後隨即趕赴原告設於各地之分行，持其偽刻之
    林文燦印章以及盜換之存摺，將其前開盜領自蔡明路帳戶內
    而轉存於林文燦0000000000000 號帳戶內之其餘存款，分別
    以轉帳、匯款、提現等方式盜取一空，用以清償自己及親人
    之債務，及補回被告先前另外侵占挪用之其他款項，部分則
    據為己有，並自88年11月10日起，即逃匿無蹤至今。
、被告上開不法行為，原告前曾移請法務部調查局臺北縣調查
    站偵辦，並經鈞院檢察署偵查終結且提起公訴在案，惟因被
    告屢經傳喚拘提不到，業遭鈞院通緝迄今（至原告當時雖欲
    提刑事附帶民事損害賠償訴訟，但經鈞院函覆因被告通緝中
    ，刑事及附帶民事訴訟之案件均無法進行審理）。鑑於被告
    上揭不法行為已嚴重侵害原告銀行信譽及使原告受有2,500
    萬元之財產損害，該等損害雖經臺灣產物保險股份有限公司
    理賠1,600 萬元保險金（按：此部分將由臺灣產物保險股份
    有限公司代位行使原告對被告之損害賠償請求權），以及原
    告陸續追償而獲得1,856,258 元之受償外，迄今被告仍積欠
    原告7,143,742 元【計算式：25,000,000-16,000,000-1,85
    6,258 ＝7,143,742 】之損害本金及法定遲延利息未予清償
    ，為此，原告爰依民法第184 條第1 項及債務不履行之法律
    關係，提起本訴，請求判決如聲明所示等語。
(三)、聲明：被告應給付原告7,143,742 元，及自88年11月8 日起
    至清償日止，按年利率5 ％計算之利息。
二、被告方面：被告未於言詞辯論期日到場，亦未提出書狀作任
    何有利於己之聲明或陳述。
三、本院得心證之理由：
(一)、經查，原告主張之前揭事實，業據提出與所述相符之財政部
    89年1 月12日台財融第00000000號函、行政院金融監督管理
    委員會95年1 月19日金管銀(二)字第09585003780 號函、被告
    盜用款項之詳細處分情形表、臺灣板橋地方法院92年11 月6
    日函、被告之基本資料、任免資料、獎懲資料、職務資料、
    被告利用訴外人林文燦之活期儲蓄存款第0000-000-00000-0
    號帳戶之交易明細資料等為證，並有臺灣板橋地方法院檢察
    署88年度偵字第24789 號起訴書在卷可稽（見本院卷第5 至
    11頁、第44至53頁、第57頁以下）；而被告已於相當時期受
    合法之通知，於言詞辯論期日仍不到場，亦未提出任何相關
    書狀爭執，依民事訴訟法第280 條第3 項前段、第1 項規定
    ，應視同自認，是本件原告之主張，應信為真實。
(二)、按因故意或過失，不法侵害他人之權利者，負損害賠償責任
    。故意以背於善良風俗之方法，加損害於他人者亦同。民法
    第184 條第1 項定有明文。查本件被告既有上述不法行為，
    從而，原告主張依侵權行為之法律關係，訴請被告給付7,14
    3,742 元及自99年11月25日起至清償日止，按年息5 ％計算
    之利息，為有理由，應予准許。法定遲延利息起算日部分，
    因本件原告主張被告目前為臺灣板橋地方法院通緝中，並有
    臺灣板橋地方法院通緝書、臺灣高等法院被告前案紀錄表在
    卷可證（見本院卷第31頁以下、第34頁），是其應受送達之
    處所不明，經原告聲請公示送達，並於99年11月4 日登報，
    有該國內報紙附卷可稽（見本院卷第43頁），而依民事訴訟
    法第152 條規定，國內公示送達需經20日始發生效力，故本
    件起訴狀繕本係於99年11月24日始合法送達被告，應自99年
    11月25日起算法定遲延利息。至原告雖前曾具狀欲提起刑事
    附帶民事訴訟，然該案係經本院於90年3 月27日通緝報結，
    經核卷內並無送達起訴狀繕本予被告之資料可稽，且臺灣板
    橋地方法院並於92年11月6 日函知原告因被告通緝中，刑事
    及附帶民事訴訟之案件均無法進行審理，尚難裁定移送民事
    庭等語（見本院卷第11頁），是本件法定遲延利息起算日仍
    應以本件之起訴狀繕本送達被告之翌日為法定遲延利息之起
    算日，從而，原告逾此部分之法定遲延利息請求，即屬無據
    ，應予駁回。
(三)、綜上所述，原告依據侵權行為法律關係請求被告給付7,143,
    742 元及自99年11月25日起至清償日止，按年息5 ％計算之
    利息，為有理由，應予准許；逾此部分，即屬無據，應予駁
    回。
四、結論：原告之訴為一部有理由、一部無理由，依民事訴訟法
    第385 條第1 項前段、第79條，判決如主文。
中    華    民    國    99    年    12    月    31    日
                  民事第三庭  法  官  吳金芳
以上正本係照原本作成。
如對本判決上訴，須於判決送達後20日內向本院提出上訴狀。如
委任律師提起上訴者，應一併繳納上訴審裁判費。
中    華    民    國    99    年    12    月    31    日
                              書記官  陳昭綾

司法院資訊處製作；財團法人民間司法改革基金會備份。
